臺灣臺中地方法院民事裁定             100年度輔宣字第31號
聲  請  人  廖愛珠
相  對  人  黃酩方
上列聲請人聲請輔助宣告事件，本院裁定如下：
    主  文
宣告黃酩方（國民身分證統一編號：Ｚ000000000號）
為受輔助宣告之人。
選定廖愛珠為受輔助宣告之人之輔助人。
聲請費用由受輔助宣告之人負擔。
    理  由
一、聲請意旨略以：聲請人廖愛珠（女、民國○○○年○月○○
    ○日生、國民身分證統一編號：Ｚ000000000號）
    為相對人黃酩方（女，民國○○○年○月○日生，國民身分
    證統一編號：Ｚ000000000號）之母，相對人自國
    中起即智能較弱，致其為意思表示或受意思表示，或辨識其
    意思表示效果之能力顯有不足，爰聲請對其為輔助之宣告等
    語。
二、按對於因精神障礙或其他心智缺陷，致其為意思表示或受意
    思表示，或辨識其意思表示效果之能力，顯有不足者，法院
    得因本人、配偶、四親等內之親屬、最近一年有同居事實之
    其他親屬、檢察官、主管機關或社會福利機構之聲請，為輔
    助之宣告。受輔助宣告之人，應置輔助人，民法第十五條之
    一第一項、第一千一百十三條之一第一項定有明文。又依民
    法第一千一百十三之一第二項準用同法第一千一百十一條之
    一規定，法院選定輔助人時，應依受輔助宣告之人之最佳利
    益，優先考量受輔助宣告之人之意見，審酌一切情狀，並注
    意下列事項：一、受輔助宣告之人之身心狀態與生活及財產
    狀況。二、受輔助宣告之人與其配偶、子女或其他共同生活
    之人間之情感狀況。三、輔助人之職業、經歷、意見及其與
    受輔助宣告之人之利害關係。四、法人為輔助人時，其事業
    之種類與內容，法人及其代表人與受輔助宣告之人之利害關
    係。
三、經查：
（一）聲請人主張之事實，業據提出戶籍謄本、殘障手冊等在卷
      可憑。經本院於鑑定人即澄清綜合醫院平等院區劉金明醫
      師前訊問相對人，相對人對於法官詢問其姓名、年籍、住
      所及與聲請人關係、今年是民國幾年、現任總統等，固可
      以正確回答，然對於副總統、身分證字號等則未能正確回
      答，且對於簡單計算、使用金錢之能力等亦稍有欠缺（本
      院一００年十二月十二日訊問筆錄參照）。嗣經鑑定醫師
      再為進一步之診斷，其鑑定結果略認：相對人為一位中度
      智能障礙狀態之患者，認知功能退化達到輕中度障礙，其
      認知功能障礙之影響，雖然其一般日常簡單生活功能，如
      進食、穿衣、如廁、行動及沐浴等皆可自理，但是其他身
      邊複雜事務處理已無法獨力執行，需要家人或他人之協助
      處理。目前生活上、經濟上由家人協助管理照顧。其社會
      職業功能有中度障礙，在認知功能方面，其記憶力、判斷
      力、現實感及思考能力亦受影響，以致無法合理且適當的
      處理身邊複雜事務，需要他人協助方能避免其權益之損失
      。基於相對人精神上有輕中度障礙，致其為意思表示或受
      意思表示，或辨識其意思表示效果之能力，顯有不足，已
      達到輔助宣告之程度，此有前開醫院一００年十二月十六
      日澄高字第一０００四八六號函及所附成年輔助鑑定書在
      卷可稽。本院審酌前開訊問結果與鑑定人意見，認相對人
      因精神障礙或其他心智缺陷，致其為意思表示或受意思表
      示，或辨識其意思表示效果之能力，顯有不足。揆諸首開
      條文規定，本院自得依聲請對相對人為輔助之宣告。
（二）聲請人為相對人之母，其願擔任相對人之輔助人，本院參
      酌各情，認由聲請人擔任相對人之輔助人，最能符合受輔
      助宣告之人之最佳利益，爰選定聲請人為輔助人。
四、又依民法第十五條第二項規定，受輔助宣告之人並未喪失行
    為能力，且依法並未完全剝奪其財產處分權。再參酌同法第
    一千一百十三條之一規定，並無準用同法第一千零九十四條
    、第一千零九十九條及第一千零九十九條之一、第一千一百
    零三條第一項規定，亦即受輔助宣告人之財產，不由輔助人
    管理，輔助人對於受輔助宣告人之財產，並無依規定與經法
    院或主管機關所指定之人會同開具財產清冊。揆諸前開說明
    ，本件自毋庸指定會同開具財產清冊之人，附此敘明。
五、依民事訴訟法第六百零八條第一項、第六百二十四條之一第
    三項，裁定如主文。
中    華    民    國    100   年    12    月    22    日
                  家事法庭    法  官  簡賢坤
正本係照原本作成。
如不服本裁定關於選定輔助人之部分，應於送達後十日內向本院
提出抗告狀，並繳納抗告費新臺幣一千元；其餘關於輔助宣告之
部分，不得抗告。
中    華    民    國    100  年    12     月    22    日
                              書記官  賴淵瀛